【裁判字號】    89,上易,1911
【裁判日期】    890929
【裁判案由】    違反家庭暴力防治法
【裁判全文】
臺灣高等法院臺南分院刑事判決              八十九年度上易字第一九一一號  Ｃ
      上  訴  人  臺灣臺南地方法院檢察署檢察官
      被      告  甲  ○  ○
右上訴人因違反家庭暴力防治法等案件，不服臺灣臺南地方法院八十九年度易字第一
八七Ｏ號中華民國八十九年九月二十九日第一審判決（起訴案號：臺灣臺南地方法院
檢察署八十九年度營偵字第七及移送併辦案號：八十九年度營偵字第一Ｏ二三、一一
Ｏ二號），提起上訴及移送併案審理（併案案號：八十九年度營偵字第一二九一、一
三二Ｏ一號），本院判決如左：
      主      文
原判決撤銷。
甲○○以加害生命之事，恐嚇他人致生危害於安全，處有期徒刑貳月；又連續違反法
院依家庭暴力防治法第十三條所為禁止直接為騷擾、通話之裁定，處有期徒刑捌月。
應執行有期徒刑玖月。
      事      實
一、甲○○與乙○○係夫妻關係，二人因感情不睦而分居。甲○○於民國（下同）八
    十九年四月二十六日中午十二時許，打電話至台南縣北門鄉錦湖村予乙○○，要
    求其回家居住復合未果，竟心生不滿，於電話中以「若不回家，就要開車撞死你
    」等言詞恐嚇乙○○，致乙○○心生畏懼而危害其安全。
二、甲○○與乙○○夫妻二人間具有家庭暴力防治法第三條第一款所定之家庭成員關
    係。甲○○於八十九年五月十六日收受原審法院民事庭於於八十九年五月二日以
    八十九年度家護字第九十號依家庭暴力防治法第十三條第二款所核發禁止其對乙
    ○○直接為騷擾、通話之裁定，竟基於違反上開裁定之概括犯意，自八十九年五
    月十六日起至同年九月二十六日二十三時十分止，先後多次由台南縣北門鄉渡仔
    頭三十六之十二號打電話予乙○○，直接以言語打擾乙○○。其中於同年五月二
    十一日中午十二時四十五分，見乙○○所有之車號ＴＰ—一四二五號自小客車停
    放於台南縣北門鄉錦湖村一百二十四號巷口前，即駕駛其車號ＴＫ—五五０七號
    自小客車衝撞乙○○之車輛（毀損部分未經告訴），以此製造使乙○○心生畏佈
    情境之行為直接騷擾乙○○。又於同年六月十八日中午十二時二十分許，由台南
    縣學甲鎮○○路東京車行，打電話至台南縣官田鄉西庄村八十二號之一乙○○住
    處，直接以言語向乙○○嘲弄稱：為何害伊有前科，為何聲請保護令，是否聲請
    保護令後就可以為所欲為，可以不用顧忌去找男人討客兄等語。又於同年九月二
    十六日二十三時十分許，趁乙○○在台南縣警察局學甲分局製作家庭暴力案件調
    查資料欲返家之際，埋伏在台南縣官田鄉台一七一縣西庄段路上，以所駕駛之小
    客車擦撞並攔截乙○○所駕駛之ＴＰ－１４２５號自小客車，復持球棒欲予追打
    ，幸有其他車輛過往，甲○○為免事跡敗露，始駕原車逃逸。嗣經乙○○報警查
    獲。
三、案經被害人乙○○訴由台南縣警察局學甲分局報請台灣台南地方法院檢察署檢察
    官偵查起訴。
      理      由
一、上訴人即被告甲○○固坦承於右揭時間先後多次打電話給告訴人乙○○及有於八
    十九年九月二十六日二十三時十分許，在台南縣官田鄉台一七一縣西庄段路上，
    駕車超越乙○○所駕駛之車，復有持木棒欲嚇乙○○等情不諱。惟矢口否認有上
    揭犯行，並辯稱：我知道告訴人不在車上才開車撞的，我打電話是要跟告訴人係
    談要回來小孩之事云云。經查：右揭事實，迭據告訴人乙○○於警訊、原偵審及
    本院調查中指訴綦詳，參以被告於警訊時及原偵審中坦承於八十九年五月二十一
    日十二時許見告訴人之汽車停放於台南縣北門鄉錦湖村一百二十四號巷口前，有
    開車撞擊被害人之車輛，及於本院坦承於八十九年九月二十六日二十三時十分許
    ，事先在台南縣官田鄉台一七一縣西庄段路上等候，見乙○○所駕車路過即予超
    車攔下，復有持木棒欲追打乙○○等情，核與告訴人乙○○指訴情節有符合之處
    。此外，復有原審法院八十九年度家護字第九十號通常保護令影本及錄音譯文各
    一紙、現場照片六張、台南縣警察局學甲分局處理家庭暴力案件調查記錄表及現
    場報告表各一紙附卷可稽，堪信告訴人所指為實。故被告前開辯解，顯係避重就
    輕之詞，難予採取。其事證明確，犯行堪以認定。
二、按家庭暴力防治法所稱騷擾者，謂任何打擾、警告、嘲弄或辱罵他人之言語、動
    作或製造使人心畏怖情境之行為，家庭暴力防治法第二條第三項定有明文。被告
    於收受原審法院民事庭於於八十九年五月二日以八十九年度家護字第九十號依家
    庭暴力防治法第十三條第二款所核發禁止其對乙○○直接為騷擾、通話之裁定後
    ，先後以打電話直接以言語打擾、嘲弄告訴人，及以製造使告訴人心生畏怖情境
    之行為直接騷擾告訴人，核其此部份所為，係犯家庭暴力防治法第五十條第二款
    之違反保護令罪；其恐嚇告訴人部分，所為係犯刑法第三百零五條之恐嚇危害安
    全罪。其先後多次違反保護令犯行，時間緊接，犯罪構成要件相同，顯係基於一
    個概括犯意反覆為之，應依連續犯之規定論以一罪。公訴人雖未就被告自八十九
    年五月二十一日中午十二時四十五分，駕車衝撞乙○○之車輛事發後，以迄同年
    九月二十六日二十三時十分止，多次違反保護令犯行之部分起訴，惟查該部份犯
    行與起訴之違反保護令犯行部份，有連續犯之裁判上一罪關係，為起訴效力所及
    ，本院自得併予審理，附此敘明。其所犯上述二罪，犯意各別，罪質互異，應予
    分論併罰。
三、原審認被告之罪證明確，因予論罪科刑，固非無見。惟（１）原判決就被告自八
    十九年六月十八日中午十二時二十分許打電話騷擾乙○○事發後，以迄同年九月
    二十六日二十三時十分止之多次違反保護令犯行併案移送部分，未予併案審理，
    即有不當。（２）按數罪併罰中之一罪，依刑法規定得易科罰金，若因與不得易
    科之他罪併合處罰結果而不得易科罰金時，原可易科部分所處之刑，自亦無庸為
    易科罰折算標準之記載（參照大法官會議釋字第一四四號解釋）。查原判決就被
    告所犯上開恐嚇危害安全罪所處之刑，依刑法規定得易科罰金，因與本院如上所
    處違反保護令罪部分之刑，即不得易科之部分併合處罰結果而不得易科罰金，依
    上開說明，原可易科上開恐嚇危害安全部分無庸為易科罰折算標準之記載，原判
    決卻為記載，自屬未洽。（３）原判決論被告連續犯違反保護令罪，其據上論斷
    欄漏引「刑法第五十六條」，亦有不妥。被告上訴意旨空言指摘原判決有不當之
    處，雖為無理由，然原判決既有上述可議之處，自應由本院將原判決予以撤銷改
    判。爰審酌被告於收受法院核發禁止其對乙○○直接為騷擾、通話之裁定後，卻
    先後以打電話直接以言語打擾、嘲弄告訴人，及以製造使告訴人心生畏怖情境之
    行為直接騷擾告訴人，且經檢察官為本案起訴後，仍依然故我繼續騷擾告訴人，
    顯然藐視法院之禁令，及其素行、犯罪之動機、手段、目的、所生危害及犯罪後
    態度等一切情狀，分別量處如主文第二項所示之刑，並定其應執行刑為有期徒刑
    九月。被告經合法傳喚，無正當理由不到庭，不待其陳述逕行判決。
四、據上論斷，應依刑事訴送法第三百六十九條第一項前段、第三百六十四條、第三
    百七十一條、第二百九十九條第一項前段，家庭暴力防治法第五十條二款，刑法
    第十一條前段、第五十六條、第三百零五條、第五十一條第五款，罰金罰鍰提高
    標準條例第一條前段，判決如主文。
本案經檢察官邱克斌到庭執行職務。
中    華    民    國      九十      年      二      月      二十        日
                                  臺灣高等法院臺南分院刑事第一庭
              審判長法官  王    浦    傑
                                            法官  黃    聰    明
                                            法官  黃    三    哲
右正本證明與原本無異。
不得上訴。
                                      法院書記官  蔡    振    豐
中    華    民    國      九十      年      二      月     二十二       日
附錄法條：
家庭暴力防治法第五十條第二款
違反法院依第十三條、十五條所為之下列裁定者，為本法所稱之違反保護令罪，處三
年以下有期徒刑、拘役或科或併科新臺幣十萬元以下罰金：
二、禁止直接或間接騷擾、接觸、通話或其他連絡行為。
刑法第三百零五條：以加害生命、身體、自由、名譽、財產之事恐嚇他人，致生危害
                  於安全者，處二年以下有期徒刑、拘役或三百元以下罰金。


司法院資訊處製作；財團法人民間司法改革基金會備份。
